【裁判字號】    92,訴,1349
【裁判日期】    920708
【裁判案由】    稅捐稽徵法等
【裁判全文】
臺灣板橋地方法院刑事判決                        九十二年度訴字第一三四九號
    公  訴  人  臺灣板橋地方法院檢察署檢察官
    被      告  乙○○
右列被告因稅捐稽徵法案件，經檢察官提起公訴（九十二年度偵緝字第四五二號），
本院判決如左：
    主  文
乙○○商業負責人，為納稅義務人，以不正當方法逃漏稅捐，處有期徒刑月，如易
科罰金以佰元折算壹日；又行使從事業務之人，明知為不實之事項，而登載於其業
務上作成之文書，足以生損害於公眾及他人，處有期徒刑貳月，如易科罰金以佰元
折算壹日。應執行有期徒刑肆月，如易科罰金以佰元折算壹日。
    事  實
一、乙○○係設在臺北縣板橋市○○街二一之四號之「仁化企業社」（為獨資商號）
    之負責人，亦屬商業登記法所稱之商業負責人，並以製作各類所得扣繳憑單及仁
    化企業社之營利事業所得稅結算申報書為其附隨業務之人。於民國八十七年間某
    日（確實日期不詳），明知甲○○於八十七年間未受僱於仁化企業社，亦未領取
    該公司薪資或報酬，竟提供不實之員工薪資資料，利用不知情之會計師丙○○虛
    偽記載甲○○於八十七年度在仁化企業社工作，並且支領工資共新臺幣（下同）
    二十四萬六千元，據以將上開不實之事項，登載於業務上作成之仁化企業社八十
    七年度營利事業所得稅結算申報書及各類所得扣繳暨免扣繳憑單，以不實之薪資
    支出金額虛增仁化企業社之營業成本，進而持向財政部臺灣省北區國稅局臺北縣
    分局申報扣抵八十七年度營利事業所得稅而行使之，以此不正當方法逃漏仁化企
    業社當年度營利事業所得稅一萬一千六百九十二元，足以生損害於甲○○及稅捐
    稽徵機關對於稅捐稽徵之正確性。
二、案經甲○○訴由花蓮縣警察局玉里分局報請臺灣板橋地方法院檢察署檢察官偵查
    起訴。
    理  由
一、訊據被告乙○○固對其係仁化企業社負責人及仁化企業社確有於上開時地提供甲
    ○○於八十七年度在該社工作共支領二十四萬六千元之薪資資料予會計師憑以報
    稅等情供承不諱，惟否認有何違反稅捐稽徵法及行使業務上文書登載不實之犯行
    ，辯稱：其並不清楚甲○○是否曾於八十七年間任職於仁化企業社，八十七年報
    稅的資料是會計師提供的，其並不知情云云。經查，右揭事實，業據被害人甲○
    ○於偵查中到庭指訴甚詳，且證人彭先志於偵查中亦到庭證稱：乙○○是伊母親
    ，自己曾於八十七年至八十八年間在仁化企業社幫忙，八十七年間甲○○好像沒
    有在仁化企業社工作等語明確（見九十二年度偵緝字第四五二號卷第四十一頁背
    面），是參以被害人甲○○自八十七年四月十六日起（起訴書誤載為四月十五日
    起）至同年十二月止，係任職於新麗企業股份有限公司乙節，有該公司之打卡表
    影本一份附於偵查卷可稽，足證被害人甲○○於八十七年間確未任職於仁化企業
    社不虛。則查，證人丙○○於本院審理時既到庭證稱：「（問：那年的資料係由
    何人提供？）我不記得了，我們去她家的話，不是她就是她先生，如果是她兒子
    的話，她應該也知道。」、「（問：尚有何意見補充？）我們報稅一定是由客戶
    提供資料，不論是用說的還是寫的，我們報完之後，我們還會跟他們確認看有沒
    有問題，有無填寫錯誤」等情明確（見本院九十二年六月二十四日審判筆錄），
    是被告既為仁化企業社之負責人，對於提供上開不實之各類所得扣繳暨免扣繳憑
    單、營利事業所得稅結算申報書予會計師，據以申報營利所得而逃漏稅捐一節，
    實難諉稱毫無所悉，上開所辯各節，與經驗法則顯然有悖，尚無可採。而查，被
    告所經營之仁化企業社其因虛報甲○○之薪資，因而逃漏八十七年度營利事業所
    得稅金額為一萬一千六百九十二元等情，亦有財政部臺灣省北區國稅局臺北縣分
    局九十二年五月二十九日北區國稅北縣一字第○九二一○三三七一一號函乙份在
    卷足憑，此外，復有財政部臺灣省北區國稅局處分書及該局發予甲○○之綜合所
    得稅核定稅額繳款書（八十七年度未申報核定）、財政部臺灣省北區國稅局臺北
    縣分局函覆仁化企業社八十七年度各類所得扣繳暨免扣繳憑單、營利事業所得稅
    結算申報書等附於偵查卷可參，被告之上開犯行，足生損害於甲○○本人暨稅捐
    稽徵機關核課營利事業所得稅之正確性無疑。是本案事證已臻明確，被告犯行洵
    堪認定，應依法論科。
二、按營利事業填報扣繳憑單，乃附隨於業務而製作，此種扣繳憑單內容如有不實，
    而足生損害於公眾或他人，即係犯業務上登載不實文書之罪名（最高法院七十年
    度第九次刑事庭會議決議內容參照），查被告明知並未給付甲○○薪資，竟將之
    以薪資支出列於仁化企業社八十七年度營利事業所得稅結算申報書，並持以行使
    ，核其所為，係犯刑法第二百十六條、第二百十五條之行使業務登載不實文書罪
    。另被告係商業登記法所稱之商業負責人，納稅義務人仁化企業社虛列薪資藉以
    逃漏營利事業所得稅，依稅捐稽徵法第四十七條第一款之規定，應轉嫁於被告，
    由被告代負同法第四十一條以不正當方法逃漏稅捐刑責，核被告此部分所為，係
    犯稅捐稽徵法第四十七條第三款、第四十一條之商業負責人為納稅義務人，以不
    正當方法逃漏稅捐罪。被告利用不知情之會計師填製不實之各類所得扣繳暨免扣
    繳憑單及營利事業所得稅結算申報書，為間接正犯。被告所犯前開業務登載不實
    文書之低度行為，應為行使之高度行為所吸收，不另論罪。又被告所犯上開二罪
    ，犯意各別，罪名互異，應予分論併罰。末按被告行為後，刑法第四十一條業於
    九十年一月十日修正公布施行，於同年一月十二日生效，依修正後之第四十一條
    第一項前段規定，得易科罰金之範圍由犯最重本刑為三年以下有期徒刑以下之刑
    之罪，擴大為犯最重本刑為五年以下有期徒刑以下之刑之罪，較有利於被告，依
    刑法第二條第一項前段之規定，本件應適用裁判時之修正後刑法第四十一條第一
    項前段規定，諭知易科罰金之折算標準。爰審酌被告犯罪之動機、目的、手段、
    所逃漏稅捐金額共一萬一千六百九十二元及事後尚知坦承犯行之態度等一切情狀
    ，量處如主文所示之刑，並諭知易科罰金之折算標準及定其應執行刑，以資懲儆
    。
據上論斷，應依刑事訴訟法第二百九十九條第一項前段，稅捐稽徵法第四十七條第三
款、第四十一條，刑法第二條第一項前段、第十一條前段、第二百十六條、第二百十
五條、第四十一條第一項前段、第五十一條第五款，罰金罰鍰提高標準條例第二條，
判決如主文。
本案經檢察官郭緯中到庭執行職務
中      華      民      國    九十二    年      七      月       八     日
                                臺灣板橋地方法院刑事第五庭
                                      法  官  邱  靜  琪
右正本證明與原本無異。
如不服本判決，應於判決送達後十日內向本院提出上訴狀 (應附繕本) ，上訴於臺灣
高等法院。
                                      書記官  黃  頌  棻
中      華      民      國    九十二    年      七      月       九     日
附錄本案論罪科刑法條全文
稅捐稽徵法第四十一條
納稅義務人以詐術或其他不正當方法逃漏稅捐者，處五年以下有期徒刑、拘役或科或
併科新台幣六萬元以下罰金。
稅捐稽徵法第四十七條
本法關於納稅義務人、扣繳義務人及代繳人應處徒刑之規定，於左列之人適用之：
一、公司法規定之公司負責人。
二、民法或其他法律規定對外代表法人之董事或理事。
三、商業登記法規定之商業負責人。
四、其他非法人團體之代表人或管理人。
刑法第二百十五條
從事業務之人，明知為不實之事項而登載於其業務上做成之文書，足以生損害於公眾
或他人者，處三年以下有期徒刑、拘役或五百元以下罰金。
刑法第二百十六條
行使第二百十條至第二百十五條之文書者，依偽造、變造文書或登載不實事項或使登
載不實事項之規定處斷。


司法院資訊處製作；財團法人民間司法改革基金會備份。
